最高法院民事判決　　　　　　九十六年度台上字第二一七五號
上　訴　人　甲○○
訴訟代理人　李永然律師
　　　　　　黃斐旻律師
　　　　　　溫藝玲律師
被 上訴 人　台北縣板橋市農會
法定代理人　乙○○
訴訟代理人　林瑑琛律師
上列當事人間請求給付獎金事件，上訴人對於中華民國九十六年
四月十日台灣高等法院第二審判決（九十五年度重勞上字第三一
號），提起上訴，本院判決如下：
    主  文
上訴駁回。
第三審訴訟費用由上訴人負擔。
    理  由
本件上訴人主張：伊自民國八十二年間起至九十年二月間止，擔
任被上訴人總幹事，貢獻卓著，本應領取被上訴人所發放之績效
獎金，惟伊習將上開獎金用於業務推展及獎勵員工，故未領取八
十六至八十九年度四年績效獎金計新台幣（下同）一千一百九十
五萬四千三百十四元，嗣伊退休，被上訴人於九十年三月十日理
事會第十四屆第一次會議乃通過訴外人王思銘、王燦輝之提案，
建議人事評議小組會議（下簡稱人評會）補發上開四年績效獎金
予伊，而被上訴人於九十年十月二日第十四屆第一次臨時會員代
表大會亦決議依前揭第十四屆第一次理事會決議辦理，詎被上訴
人竟拒為給付。爰依八十五年十月二十八日被上訴人修正之員工
績效獎金發放準則第七條第六款及農會人事管理辦法第二十二條
規定，求為命被上訴人如數給付並加付法定遲延利息之判決。
被上訴人則以：伊於八十五年十月二十八日第六十九次人評會修
訂該準則第十條，均明定該準則之修正，須經人評會審議，由總
幹事核定，報請主管機關核備後實施，該準則雖將10％績效獎金
逕列為特別獎勵金，惟列舉適用之對象並無總幹事，亦無總幹事
得統籌運用之規定。是被上訴人人評會修正上開績效獎金發放準
則第七條第六款規定，應屬無效。況績效獎金係按年度發放，被
上訴人於八十六至八十九年度未曾核定發放特別獎勵金予上訴人
，亦無補發或追給之依據，且台北縣政府已於九十年五月十四日
以九○北府農輔字第一七三五六七號函示無另行發給上訴人獎勵
金之必要，則被上訴人第十四屆第一次臨時會員代表大會仍決議
依第十四屆第一次理事會決議辦理，而該準則迄未經人評會審議
修正，上訴人自無權請求發給該獎勵金等語，資為抗辯。
原審審理結果，以：上訴人主張其未領取上開四年績效獎金一千
一百九十五萬四千三百十四元，被上訴人於第十四屆第一次理事
會建議人評會通過補發上開獎金予伊，嗣被上訴人第十四屆第一
次臨時會員代表大會亦決議依前揭理事會決議辦理之事實，為被
上訴人所不爭執，固為真實。然查依被上訴人於八十五年十月二
十八日第六十九次人評會修正通過之績效獎金發放準則第七條第
六款、第十條分別規定「特別獎勵金占10％：對農會業務研究、
開創或特殊貢獻經營管理之員工，由總幹事核定獎勵金發給」、
「本準則經農會人事管理辦法人評會審議，並經總幹事核定，提
請理事會及主管機關核備後實施，修正時亦同。」，可知占該績
效獎金10％之特別獎勵金須經被上訴人總幹事核定後始可發給，
倘未經總幹事核定，並提請理事會及台北縣政府核備，仍不得發
給，應無疑義。又依九十三年十一月三十日修正前之農會人事管
理辦法第四十二條（修正後為第四十一條）規定，總幹事之考核
獎懲由理事會為之，應以農會年度考核評定結果為準，惟對於個
別員工績效獎金（含特別獎勵金）之發給，依九十年十二月三十
一日修正前農會法施行細則第二十七、二十八、二十九條（修正
後為第二十四、二十五、二十六條）規定，會員代表大會、理事
會、監事會均無審查決議之職權，此有行政院農業委員會九十六
年二月二十七日農輔字第○九六○一○九五○八號函、九十六年
三月七日農輔字第○九六○一一一九○四號函、九十六年三月二
十六日農輔字第○九六○一一四七四○號函可稽，並為兩造所不
爭執，堪信為真實。則被上訴人第十四屆第一次理事會臨時動議
雖決議「建議」人評會通過補發上開四年績效獎金予上訴人，惟
該決議非但有違修正前農會法施行細則第二十六條規定，且與八
十五年十月二十八日修正之績效獎金發放準則第七條第六款規定
不合。嗣被上訴人將上開理事會決議呈報台北縣政府後，亦據台
北縣政府於九十年三月二十八日以九○北府農輔字第一一○二三
六號函復稱：應依被上訴人員工績效考核辦法（即績效獎金發放
準則）辦理，而未准予核備，益證上開決議為不合法。雖依農會
法第四十二條規定，被上訴人之決議，有違反法令、妨害公益或
逾越其宗旨、任務時，在台北縣政府令撤銷其決議以前，仍屬有
效，惟上開理事會決議僅「建議」人評會補發績效獎金予上訴人
，並非逕為決議發放，況被上訴人之人評會亦未就上開建議為任
何決議，自難以理事會之上開決議為有利於上訴人之認定。次查
被上訴人九十年十月二日第十四屆第一次臨時會員代表大會臨時
動議，雖決議依第十四屆理事會會議決議辦理即通過發放績效獎
金5％予上訴人，惟因被上訴人會員代表大會並無是項職權，且
該決議未經專案報經台北縣政府核准，亦不得執行（農會法第三
十七條、修正前農會法施行細則第三十八條第一項，修正後第三
十六條第二項參照）。被上訴人抗辯上訴人於擔任總幹事期間，
均未依上開準則第七條第六款規定核定八十六年度至八十九年度
之特別獎勵金等語，為上訴人所不爭，並經證人即被上訴人前會
計（現為信用部主任）林素雲證述屬實，則上訴人請求被上訴人
給付八十六年度至八十九年度之特別獎勵金，核與上開準則第七
條第六款規定即有不合，自難准許。末查農會績效獎金（含特別
獎勵金），屬於農會「用人費」，依農會財務處理辦法第三十八
條第二項、第四十八條規定及農會法定公積公益金及各級農會推
廣互助訓練經費保管運用辦法第二條規定，可知農會每年度之用
人費，如有結餘，於年度決算後，應提撥為各該事業之特別公積
，除彌補累積虧損外，不得使用。則上訴人於擔任總幹事期間，
既均未依八十五年十月二十八日修正之績效獎金發放準則第七條
第六款規定，核定八十六年度至八十九年度之特別獎勵金，依前
揭說明，被上訴人於上開期間各年度因未發放特別獎勵金而有結
餘之用人費，於各年度決算後，依法應提撥為其法定公積，嗣後
不得再作為追補發給特別獎勵金之使用。綜上所述，上訴人依八
十五年十月二十八日修正之績效獎金發放準則第七條第六款及農
會人事管理辦法第二十二條規定，請求被上訴人給付一千一百九
十五萬四千三百十四元及自起訴狀繕本送達翌日起算之法定遲延
利息，即屬無據，不應准許，為其心證之所由得。並說明兩造其
餘攻擊防禦方法無礙前開判決結果，因而維持第一審所為上訴人
敗訴之判決，駁回其上訴，經核於法並無違誤。至原判決其餘贅
述之理由，因與該判決結果不生影響，不論其當否，尚不得據以
廢棄原判決。上訴論旨，指摘原判決不當，求予廢棄，非有理由
。
據上論結，本件上訴為無理由。依民事訴訟法第四百八十一條、
第四百四十九條第一項、第七十八條，判決如主文。
中　　華　　民　　國　九十六　年　　九　　月　二十七　日
                      最高法院民事第五庭
                          審判長法官  許　朝　雄
                                法官  陳　淑　敏
                                法官  吳　麗　女
                                法官  童　有　德
                                法官  吳　謀　焰
      本件正本證明與原本無異
                                      書  記  官
中　　華　　民　　國　九十六　年　　十　　月　　五　　日
                                                      Ｅ
